【裁判字號】    97,交抗,663
【裁判日期】    971003
【裁判案由】    聲明異議
【裁判全文】
臺灣高等法院高雄分院刑事裁定         97年度交抗字第663號
抗  告  人  高雄市政府交通局
代  表  人  王國材
受處分人    甲○○
上列抗告人因違反道路交通管理處罰條例案件，不服臺灣高雄地
方法院中華民國97年9 月15日裁定（97年度交聲字第1543號），
提起抗告，本院裁定如下：
    主  文
抗告駁回。
    理  由
一、抗告意旨略以：本件之時效依行政罰法第27條、第45條第2
    項之規定，其時效應自95年2 月5 日起算3 年，則抗告人於
    97年6 月18日作成裁決書，並未逾時效規定云云。
二、按「違反本條例之行為，自行為成立之日起；行為有連續或
    繼續之狀態者，自行為終了之日起，逾三個月不得舉發。但
    汽車肇事致人受傷或死亡案件，因肇事責任不明，已送鑑定
    者，其期間自鑑定終結之日起算。」道路交通管理處罰條例
    第90條定有明文；又前開條文規定係「為規範舉發機關應於
    3 個月內完成舉發違反道路交通管理事件之程序，若員警雖
    於違規行為成立之日3 個月內填掣違反道路交通管理事件通
    知單，但並無立即交郵而遲至行為成立之日3 個月後方投郵
    ，其雖已填掣違反道路交通管理事件通知單，但因未寄出，
    對違規行為人仍無法生3 個月內舉發通知之效力，故應有上
    開條例第90條『不得舉發』之適用」，有交通部86年5 月30
    日交路（86）字第026083號可參。足見該條文所稱之「3 個
    月」並非以於行為成立之日起3 個月內有填掣違反道路交通
    管理事件通知單即已發生效力，尚須將違反道路交通管理事
    件通知單依法送達於行為人，方生舉發通知效力。且違反道
    路交通管理事件通知單是否已合法送達於行為人而生舉發效
    力，依法應由舉發人即警察機關負舉證責任。又「本條例所
    定罰鍰之處罰，受處罰人接獲違反道路交通管理事件通知單
    後，於十五日內得不經裁決，逕依第92條第3 項之罰鍰基準
    規定，向指定之處所繳納結案；不服舉發事實者，應於十五
    日內，向處罰機關陳述意見；其不依通知所定期限前往指定
    處所聽候裁決，且未依規定期限繳納罰鍰結案或向處罰機關
    陳述意見者，處罰機關得逕行裁決之。」道路交通管理處罰
    條例第9 條第1 項亦有規定，足見處罰機關如欲裁決處罰行
    為人，應以違反道路交通管理事件通知單已經合法送達並生
    舉發效力為前提，如其送達不合法，自無從裁決處罰行為人
    。
三、查本件原舉發機關高雄市政警察局鼓山分局以受處分人甲○
    ○於87年11月11日16時45分，有騎機車未戴安全帽情形，而
    於87年12日13日填掣違反道路交通管理事件通知單逕行舉發
    ，但受處分人已否認有收受該通知單之事實；經原審法院向
    高雄市政警察局鼓山分局函查該通知單送達情形，則以「通
    知單送達已逾1 年郵局保存時效無法提供」，有該分局97年
    8 月1 日函可參，是依現有證據並無法證明本件之違反道路
    交通管理事件通知單已合法送達於受處分人，自難認其舉發
    係合法，從而原處分機關在無法證明本件舉發已生效力情形
    下，所作之裁決自難認係合法。原審因而將原處分撤銷，而
    為受處分人不罰之諭知，於法並無不合，抗告人仍執陳詞提
    起抗告，並無理由，應予駁回。至原裁定所持理由係認本件
    時效已經完成雖與本院所持前開理由不同，惟因結論則屬一
    致，自無撤銷之必要，附此敘明。
四、據上論結，應依道路交通案件處理辦法第26條，刑事訴訟法
    第412 條，裁定如主文。
中    華    民    國    97    年    10    月    3     日
                  刑事第三庭    審判長法  官   周賢銳
                                      法  官   黃憲文
                                      法  官   黃仁松
以上正本證明與原本無異。
不得再抗告。
中    華    民    國    97    年    10    月    3     日
                                      書記官   林家煜


司法院資訊處製作；財團法人民間司法改革基金會備份。
